【裁判字號】    90,訴,1162
【裁判日期】    901126
【裁判案由】    有關稅捐事務
【裁判全文】
臺中高等行政法院裁定                              九十年度訴字第一一六二號
    原      告  甲○○
    代  表  人  乙○○
右當事人間因有關稅捐事務事件，原告不服台中市政府中華民國九十年四月十日九十
府行訴字第○四八三五三號訴願決定，提起行政訴訟，本院裁定如左：
    主  文
原告之訴駁回。
訴訟費用由原告負擔。
    理  由
一、按「納稅義務人對於核定稅捐之處分如有不服，應依規定格式，敘明理由，連同
    證明文件，依左列規定，申請復查：一、依核定稅額通知書所載有應納稅額或應
    補徵稅額者，應於繳款書送達後，於繳納期間屆滿翌日起算三十日內，申請復查
    。二、依核定稅額通知書所載無應納稅額或應補稅額者，應於核定稅額通知書送
    達後三十日內，申請復查。」稅捐稽徵法第三十五條第一項定有明文。此項規定
    依同法第四十九條規定，於滯納金、利息、滯報金、怠報金、短估金及罰鍰等，
    亦有準用（但同法第六條關於稅捐優先及第三十八條，關於加計利息之規定，對
    於罰鍰不在準用之列）。次按，行政處罰之作用著重對違反義務行為施予制裁，
    使義務人心生警惕，義務人於處罰後尚未確定前死亡，處罰對象已不存在，警惕
    作用已然喪失，如仍由繼承人承受，無異於對義務人以外之第三人加以處罰，違
    反「無義務即無處罰」之原則，是行政處罰依法自不得由義務人之繼承人承受。
二、本件原處分（八十七年六月一日中市稅法字第九六七八號）依八十九年一月二十
    六日修正前行為時土地稅法第五十五條之二第三款規定：「依第三十九條之二第
    一項取得之農業用地，取得者於完成移轉登記後，有非依法令變更為非農業用地
    使用者，處以原免徵土地增值稅額二倍之罰鍰，其金額不得少於取得時申報移轉
    現值百分之二。」認原告之被繼承人張坤城於八十一年五月八日依土地稅法第三
    十九條之二規定取得坐落台中市西屯區○○○○段五八之二號土地重測後為協仁
    段六一八號之農業用地，於完成移轉登記後，擅自變更為非農業用地使用，案經
    於八十六年十一月二十六日查獲，違章事實明確，處以新台幣八百四十八萬七千
    一百元之罰鍰，繳納期限自八十七年七月一日起至八十七年七月十日止，並註記
    ：「如不服本處分，請繕具復查申請書敘明理由，連同原繳款書及證明文件於繳
    納期限屆滿翌日起三十日內，申請復查」等語，有原處分書（附違章案件罰鍰繳
    款書）附於原處分卷可稽。又受處罰人張坤城在本件申請復查期間內，即因心肺
    衰竭、胃癌，於八十七年七月十二日死亡之事實，亦有死亡證明書在卷可憑。揆
    諸上開說明，行政處罰依法不得由其繼承人承受，義務人生前所受罰鍰，業因義
    務人死亡而無從確定，不得執行。是受處罰人之子即本件原告甲○○於其父死亡
    後系爭處分復查期間內代其亡父申請復查（申請日期：八十七年八月三日），因
    非屬得繼承之事件，其申請於法不合，被告機關未以當事人不適格予以駁回，雖
    有未洽。惟查，被告以八十八年三月三十一日中市稅法字第七五○六○號復查決
    定駁回原告之申請後，原告已於八十八年四月一日收受送達，有郵局雙掛號收件
    回執附原處分卷可稽。按訴願之提起，應自行政處分達到或公告期滿之次日起三
    十日內為之。訴願事件，提起訴願逾法定期間或未於訴願法第五十七條但書所定
    期間內補送訴願書者，應為不受理之決定，分別為同法第十四條第一項及第七十
    七條第二款所明定。本件原告遲至八十九年七月一日始向台中市政府提起訴願，
    有上蓋收文日期之訴願書附於訴願卷可考，訴願決定以其訴願已逾法定不變期間
    ，不予受理，自無不合。原告復對之提起行政訴訟，主張前開復查決定係送達予
    「張書榮」，非送達給原告，該復查決定始終未合法送達予其收受云云。然查，
    依卷附戶口名簿記載，受處罰人張坤城之地址為台中市○○路○段六○六巷二○
    號，迄張坤城死亡時，設在該址者僅張坤城及其妻張江勤；而原告則與其妻魏偉
    芬、女張郁青、子張家恆設籍於同巷二○之一號，該址並無原告所指另一「張書
    榮」之設籍。綜合原告八十七年八月三日復查申請書記載之地址為「台中市○○
    路○段六○六巷二○之一號」，被告於八十八年三月十五日以中市稅法字第八八
    ○○四○九一號函請原告提供合法繼承張坤城有關資料，該函送達地址為原告前
    開戶籍地，由住於該址之「張書榮」蓋章收受，送達後，原告即於八十八年三月
    二十日以掛號寄送回覆；嗣被告作成前揭復查決定，以雙掛號送達於原告前載地
    址，仍由住於該址之「張書榮」蓋章收受，因該址並無「張書榮」之名，經被告
    囑請送達郵局查明，送達郵局「稽查」查證原告住所鄰居結果，以「張書榮是甲
    ○○別名確實」等情（以上函文及郵局稽查查證均見原處分卷）回覆各情，足證
    「張書榮」確為原告「甲○○」之別名無誤，原告前開主張，並無可採，其訴顯
    非合法，應予駁回。
三、依行政訴訟法第一百零七條第一項第十款、第一百零四條、民事訴訟法第九十五
    條、第七十八條，裁定如主文。
中    華    民    國      九十      年      十一      月      二十六    日
                    臺 中 高 等 行 政 法 院  第 一 庭
                                審 判 長 法  官  胡  國  棟
                                         法  官  莊  金  昌
                                         法  官  林  秋  華
右正本證明與原本無異。
如不服本裁定，應於裁定送達後十日內以書狀敘明理由，經本院向最高行政法院提起
抗告（須依對造人數附具繕本）；並應預繳送達用雙掛號郵票拾份（每份三十四元）
。
中    華    民    國      九十      年      十一      月      二十六    日
                                         法院書記官  莊啟明


司法院資訊處製作；財團法人民間司法改革基金會備份。
